臺灣屏東地方法院民事裁定
110年度消債更字第89號
聲  請  人  
即 債務 人  江幸霖  

代  理  人  陳采邑律師
上列當事人因消費者債務清理事件聲請更生，本院裁定如下：
    主  文
聲請人甲○○自民國111年3月16日中午12時起開始更生程序。
命司法事務官進行本件更生程序。
    理  由
一、按債務人不能清償債務或有不能清償之虞者，得依本條例所
    定更生或清算程序，清理其債務，消費者債務清理條例（下
    稱消債條例）第3 條定有明文。所謂「不能清償」，指債務
    人因欠缺清償能力，對已屆期之債務，全盤繼續處於不能清
    償之客觀經濟狀態者而言。又所謂「不能清償之虞」，係指
    依債務人之清償能力，就現在或即將到期之債務，有不能清
    償之蓋然性或可能性而言；易言之，債務人之狀態如置之不
    理，客觀上得預見將成為不能清償之情形而言，此將來發生
    不能清償之事實，不必達到高度之確信。至於債務人之清償
    能力，則包括財產、信用及勞力（技術），並不以財產為限
    ，必須三者總合加以判斷仍不足以清償債務，始謂欠缺清償
    能力而成為不能清償。且債務人之清償能力係處於流動性狀
    態，聲請時與法院裁定時之清償能力未必一致，應以法院裁
    定時為判斷基準時。次按債務人對於金融機構負債務者，在
    聲請更生或清算前，應向最大債權金融機構請求協商債務清
    償方案，或向其住、居所地之法院或鄉、鎮、市、區調解委
    員會聲請債務清理之調解，消債條例第151 條第1 項亦有明
    文。此係採前置協商主義，是債務人於協商程序中，自應本
    於個人實際財產及收支狀況，依最大誠信原則，商討解決方
    案；如終究不能成立協商，於聲請更生或清算時，法院審酌
    上開條文所謂「不能清償或有不能清償之虞」，允宜綜衡債
    務人全部收支、信用及財產狀況，評估是否因負擔債務，而
    不能維持人性尊嚴之最基本生活條件，所陳報之各項支出，
    是否確屬必要性之支出，如曾有協商方案，其條件是否已無
    法兼顧個人生活之基本需求等情，為其判斷之準據。又按「
    法院開始更生程序之裁定，應載明其年、月、日、時，並即
    時發生效力。」、「法院裁定開始更生或清算程序後，得命
    司法事務官進行更生或清算程序」，亦為同條例第45條第1
    項、第16條第1項前段所明定。
二、本件聲請意旨略以：聲請人積欠債務達新臺幣（下同）351,
    545元無力清償，且經債權人向法院聲請強制執行，故向本
    院聲請債務清理之調解，惟調解不成立。又聲請人所負無擔
    保或無優先權之本金及利息債務總額未逾1,200萬元，復未
    經法院裁定開始清算程序或宣告破產，爰聲請更生等語。
三、經查：
  ㈠聲請人前於民國110年4月26日依消債條例第151條第1項規定
    ，向本院聲請債務清理之調解，嗣調解未成立，聲請人並於
    調解不成立後聲請進入更生程序，此有消費者債務清理調解
    聲請狀及本院調解筆錄在卷可參（見本院卷第13至48、129
    至131頁），是本院自應綜合聲請人目前全部收支及財產狀
    況，評估是否已達不能維持最低生活條件，而有「不能清償
    債務或有不能清償之虞」之情形，資為本件是否准予更生之
    判斷準據。
  ㈡聲請人主張其目前為屏東縣南州地區農會之特約人員，每月
    薪資為24,000元及津貼500元，因債權人對其聲請強制執行
    ，現每月遭扣薪581元等情，業據提出屏東縣南州地區農會
    員工在職證明書、南州地區農會110年4月至8月份職員薪津
    及扣除明細、本院110年4月10日屏院進民執亥109司執字第6
    2414號執行命令及法務部行政執行署屏東分署110年8月16日
    屏執孝110年健執字第00000000號執行命令等件為證（見本
    院卷第255至257、283至289頁），堪信其所述為真實。而聲
    請人之薪資雖遭法院執行命令扣押而不得處分，並交由聲請
    強制執行之債權人收取，然前開薪資由債權人收取後，聲請
    人之債務亦隨之減少，則此與聲請人自行處分而為清償者無
    異，故於計算聲請人是否不能清償債務或有無不能清償債務
    之虞時，仍應將受執行之部分薪資計入聲請人之每月收入。
    故本院爰以每月24,500元（計算式：每月薪資24,000元＋津
    貼500元＝24,500元）作為計算聲請人償債能力之基礎。
  ㈢按債務人必要生活費用，以最近一年衛生福利部或直轄市政
    府所公告當地區每人每月最低生活費一點二倍定之。受扶養
    者之必要生活費用，準用第一項規定計算基準數額，並依債
    務人依法應負擔扶養義務之比例認定之。消費者債務清理條
    例第64條之2第1項、第2項定有明文。次按債務人聲請更生
    或清算時所提財產及收入狀況說明書，其表明每月必要支出
    之數額，與本條例第64條之2第1項、第2項規定之認定標準
    相符者，毋庸記載原因、種類及提出證明文件，消債條例施
    行細則第21條之1第3項亦有明定。聲請人個人日常生活必要
    費用部分，審酌聲請人負債之現況，基於社會經濟活動之互
    賴及誠信，該日常生活所需費用，自應節制開支，不得有超
    越一般人最低生活標準之享受，否則反失衡平，本院參酌衛
    生福利部所公告111年度臺灣省每人每月最低生活費用標準
    之1.2倍為17,076元，則聲請人每月最低生活費除有特殊情
    形並有證據證明者外，自宜以前開數額為度，始得認係必要
    支出。聲請人雖稱其每月必要生活費用為15,946元，然依聲
    請人之財產及收入狀況說明書所載，係主張依前開消債條例
    之規定計算，則聲請人目前每月必要生活費用應以17,076元
　　列計。
  ㈣而聲請人與其前配偶育有未成年之子，現年約18歲，仍在學
    中，名下並無財產等情，有戶籍謄本、全國財產稅總歸戶財
    產查詢清單及親屬系統表可佐（見本院卷第271、303、313
    頁），本院審酌前開卷證資料，認聲請人之子既尚未成年，
    應有受聲請人扶養之必要，並應由聲請人及其前配偶共同負
    擔扶養義務。依前揭消債條例所定數額計算，聲請人每月應
    負擔之扶養費為8,538元（計算式：17,076元2人＝8,538元
    ）。聲請人主張其每月支出之扶養費為7,000元，既低於前
    開計算所得數額，即為可採。
  ㈤從而，以聲請人目前每月平均所得扣除其每月必要生活費用
    及後，僅餘424元（計算式：24,500元－17,076元－7,000元＝4
    24元）。雖聲請人名下尚有中國人壽保險股份有限公司之保
    單（見本院卷第315至317頁），然前開保單於解約前尚無從
    用以清償債務，且聲請人積欠之債務總額至少已達1,006,90
    7元，有各相對人民事陳報狀在卷可稽（見本院卷第195至23
    0、331至353頁），本院審酌聲請人之債務、財產、勞力、
    收入及必要生活費用支出等情狀，堪認聲請人已有不能清償
    債務之情，而有藉助更生制度調整其與債權人間之權利義務
    關係而重建其經濟生活之必要，自應許聲請人得藉由更生程
    序清理債務。
四、綜上所述，聲請人係一般消費者，並已達不能清償債務之程
    度，其中無擔保或無優先權之本金及利息債務未逾1,200萬
    元，且未經法院裁定開始清算程序或宣告破產，又查無消費
    者債務清理條例第6條第3項、第8 條或第46條各款所定駁回
    更生聲請之事由存在，則聲請人聲請更生，係屬有據。本件
    聲請人更生既經准許，並依上開規定命司法事務官進行本件
    更生程序，爰裁定如主文。至聲請人於更生程序開始後，就
    其名下之保單，應於更生程序進行中就是否將保險解約金納
    入更生方案為說明，並提出足以為債權人會議可決或經法院
    認為公允之更生方案以供採擇。而司法事務官於進行本件更
    生程序、協助聲請人提出更生方案時，亦應依聲請人之薪資
    變化、社會常情及現實環境衡量聲請人之償債能力，並酌留
    其生活上應變所需費用，進而協助聲請人擬定允當之更生方
    案，始符消債條例重建債務人經濟生活之立法目的，附此敘
    明。
五、依消債條例第11條第1項、第45條第1項、第16條第1項，裁
    定如主文。
中　　華　　民　　國　　111 　年　　3 　　月　　16　　日
                     民事庭       法　官　潘  快
上為正本係照原本作成
本裁定不得抗告。
中　　華　　民　　國　　111 　年　　3 　　月　　16　　日
　　　                            書記官　鍾嘉芸